【裁判字號】    90,訴,1856
【裁判日期】    901207
【裁判案由】    搶奪
【裁判全文】
臺灣高雄地方法院刑事判決                          九十年度訴字第一八五六號
    公  訴  人  臺灣高雄地方法院檢察署檢察官
    被      告  甲○○
    選任辯護人  邱偉超律師
                石繼志律師
右列被告因搶奪案件，經檢察官提起公訴（九十年度偵續字第四五號），本院判決如
左：
    主  文
甲○○無罪。
    理  由
一、公訴意旨以：被告甲○○於民國八十九年八月十八日下午二時許，在乙○○所有
    ，停放於高雄市苓雅區○○○路與福德路口旁之車牌號碼Ｊ九－０七六七號小客
    車上，因不滿乙○○執意與其不往來，竟心生怨懟，而起不法所有之意圖，趁乙○○不注意之際，搶奪乙○○所有之皮包一個，內有行車執照一張、電話記事本
    一本、領帶夾一個、領帶一條、銀幣一枚、存摺影本一份等物，因認被告甲○○
    涉犯刑法第三百二十五條第一項搶奪罪嫌云云。
二、按犯罪事實應依證據認定之，無證據不得推定其犯罪事實，刑事訴訟法第一百五
    十四條定有明文。次按事實之認定應憑證據，如未能發現相當證據，或證據不足
    以證明，自不能以推測或擬制之方法，為裁判基礎；而告訴人之指訴，本以使被
    告受刑事訴追或處罰為目的，故其陳述是否與事實相符，自應調查其他證據，以
    資審認，苟其所為攻擊之詞，尚有瑕疵，則在此瑕疵未予究明以前，即不能遽採
    為斷罪之基礎；又認定犯罪事實，所憑之證據，雖不以直接證據為限，間接證據
    亦包括在內，然無論直接或間接證據，其為訴訟上之證明，須於通常一般之人均
    不致於有所懷疑，而得確信其為真實之程度者，始得據之為有罪之認定，倘其證
    明尚未達到此一程度，而有合理性懷疑之存在時，即無從為有罪之認定，此有最
    高法院四十年臺上字第八六號、六十九年臺上字第一五三一號、七十六年臺上字
    第四九八六號判例可資參照。又刑法上之搶奪罪，係以意圖為自己或第三人不法
    之所有為構成要件之一。此種據為所有之意思，必須於搶奪時即已存在，苟當時
    並無據為所有之意，迨其後因他項原因拒不交還，仍與該罪之意思條件不符，即
    不得遽以搶奪論。最高法院二十年度上字第一二二八號判例、八十五年度台上字
    第二三四五號判決足參。
三、公訴人認被告甲○○涉犯搶奪罪嫌，係以被害人乙○○之指訴及證人丙○○之證
    述為其論罪之依據。惟訊據被告堅決否認有何搶奪之犯行，辯稱：系爭物品均係
    乙○○放置於伊住處之物，伊並沒有搶奪等語。經查：被害人於警、偵訊訊及本
    院審理中固然均指訴：被告有在其車上搶奪其所有之皮包一只等語，且證人丙○○於偵訊及本院調查時中亦證稱：聽乙○○說被告拿其東西，伊就向被告說如果
    有拿人家的東西就要還人家，被告本不承認，後來才承認是車上的東西，並要伊
    轉交給乙○○等語。（見九十年六月十四日偵訊筆錄、本院九十年九月十二日訊
    問筆錄），就此雖可認定被告有拿取被害人之物，惟其拿取之方式，究係如何，
    證人丙○○並未知悉，均係聽被告與被害人所陳，而觀被害人所陳：伊皮包本係
    放在駕駛座下方，被告要拿駕駛座下面之皮包，伊用雙腳將被告的手夾住，被告
    掐住伊的下體，伊很痛才打開雙腳，被告就把皮包推到後座，並翻到後座將東西
    拿走等情（見本院九十年十月三日訊問筆錄），是被告在一般情況下，有否可能
    以如此之方式強行取走皮包，本非無疑，惟縱論被告確有搶取之行為，但參諸被
    告與被害人二人本係有肉體親密關係之朋友，而事發當日，依二人所稱，渠等係
  因故發生爭執，被害人本將車開往警局請求警方協助處理，後因警方認為係感情
    問題，而要二人自行處理，被害人乃又將被告載往前揭地點取車，此業據被告與
    被害人陳明在卷（見本院九十年十一月二十三日審判筆錄），另被告於事故發生
    之前之八月八日曾購買一時價達新台幣（下同）一萬三千二百元之手機欲贈送給
    被害人，惟為被害人所拒絕，此亦據證人丙○○證述在卷（見本院九十年十月三
    十一日訊問筆錄），並有統一發票在卷足稽，再被告於事發後，亦透過證人丙○○返還被告物品，而其中除被害人所稱遭搶之物外（被害人遭搶之物品計有行照
    、記事本、外籍勞工護照、機票、健保卡及遙控器，公訴人誤載尚有銀幣、領帶
    、領帶夾等物），尚有領帶、領帶夾、銀幣、翻譯機等物品，而翻譯機更因二位
    均不願再收受，而置於證人處，此業據證人丙○○結證在卷（見本院九十年十月
    三十一日訊問筆錄），且有點交清冊足證，是依此一情形觀之，二位既曾係有親
    密關係之朋友，而事發之前，二人尚曾互贈貴重之物品，事後被告則將所互贈之
    物品返還被害人，且觀諸被害人所稱遭搶之物品，其對第三人而言，於客觀上並
    非值錢之物品，再該當時二人又因感情問題而處於決裂時期等情，則被告取該等
    物品之用意，應非基於為自己不法所有之意圖，而僅係單純因感情問題而取走該
    物以造成被害人之不便，是以被告在此情形下，取走被害人所有之物，自應無為
    自己不法所有之意圖至為明確，亦即被告之行為欠缺搶奪罪應具備之不法構成要
    件中之主觀要素，故縱被告之行為合於客觀構成要件，揆諸前揭判例意旨，亦不
    構成刑法第三百二十五條第一項搶奪罪之成立。此外，復查無其他積極証據，足
    資認定被告有何為自己或第三人不法所有之意圖，是既不能證明被告犯罪，依法
    應諭知被告無罪之判決。
四、據上論斷，依刑事訴訟法第三百零一條第一項前段，判決如主文。
中      華      民      國      九十      年    十二    月      七      日
                                  臺灣高雄地方法院刑事第四庭
                                      法  官  楊  國  祥
右正本證明與原本無異。
如不服本判決，應於判決送達後十日內，向本院提出上訴狀。
                                      書記官  陳  怡  真
中    華    民    國    九十      年      十二     月        七        日


司法院資訊處製作；財團法人民間司法改革基金會備份。
